【裁判字號】    95,破,25
【裁判日期】    950529
【裁判案由】    宣告破產
【裁判全文】
臺灣高雄地方法院民事裁定                95年度破字第25號
聲  請  人  甲○○
代  理  人  陳水聰律師
上列當事人聲請宣告破產事件，本院裁定如下：
    主  文
聲請駁回。
聲請程序費用由聲請人負擔。
    理  由
一、本件聲請意旨略以：伊因受配偶李亶玟投資不善之累而積欠
    高雄市第二信用合作社、玉山銀行、安泰銀行、台新銀行、
    聯邦銀行、華僑銀行、日盛商業銀行、國泰世華銀行、荷蘭
    銀行、萬泰銀行、英商渣打銀行等債務計新台幣（下同）3,
    336,033 元，而伊之子女鄭逸鳴、鄭逸婷均尚在學，尚須伊
    照顧扶養，伊實已無力償付上開鉅額借款之本息，而伊尚存
    有現金355,000 元可供構成破產財團，為此爰依破產法之規
    定，檢具財產狀況說明書、債權人明細表、債權申報書等件
    聲請宣告破產等語。
二、按「破產人及其家屬之必要生活費及喪葬費，視為財團費用
    。」、「財團費用及財團債務，應先於破產債權，隨時由破
    產人依破產法之規定清償之。」、「破產宣告後，如破產財
    團之財產不敷清償財團費用及財團債務時，法院因破產管理
    人之聲請，應以裁定宣告破產終止。」，破產法第95條第2
    項、第97條、第148 條分別定有明文。又破產固係對於債務
    人不能清償債務者宣告之，但法院依破產法第63條第2 項，
    就破產之聲請得依職權為必要之調查，若債務人確係毫無財
    產，則破產財團即不能構成，至若破產財團雖勉可組成，然
    其破產財團之財產尚不足清償破產程序之費用，自無法清償
    破產債權，參酌前開條文規定之意旨，即無進行破產程序之
    必要，而應駁回破產之聲請（最高法院86年台抗字第479 號
    裁定意旨參照）。
三、經查：本件聲請人積欠債務3,336,033 元，其93年度之名下
    資產則有坐落高雄市○○區○○街23號10樓房屋1 棟（下稱
    系爭房屋）、1986 年份國產1,488c.c.之三陽汽車1 部，利
    息所得295,730 元，惟系爭房屋已於95年3 月6 日移轉登記
    予訴外人黃智華名下，前開源自台灣銀行左營分行1,597,00
    0 元優惠存款之利息所得亦經聲請人將之解約他用而已無餘
    額留存乙節，此有債權人明細表、稅務電子閘門查詢表、高
    雄市政府地政處新興地政事務所95年5 月4 日高市地新一字
    第0950003607號函暨附件、台灣銀行左營分行95年5 月4 日
    左營營字第09500022511 號函暨附件等件在卷可稽，而聲請
    人固提出付款人為台灣銀行左營分行、發票日95年4 月21日
    、票號FA0000000 、面額355,000 元之台支本票乙紙充為其
    可供構成破產財團資金之證明，然經本院向付款人台灣銀行
    左營分行查詢結果，該紙本票業於95年5 月2 日兌領存入訴
    外人鄭逸婷帳戶（前開銀行函文附卷可稽），是聲請人縱原
    有355,000 元之現金資產亦因其移轉予他人而已喪失其所有
    權，則聲請人所餘之財產應僅有1986年份國產1,488 c.c.之
    三陽汽車1 部，聲請人主張該車市價約20,000元尚屬合理，
    而依目前破產實務，破產管理人之最低報酬約為40,000元，
    聲請人剩餘之資產尚不足支付破產管理人之報酬，更無從構
    成破產財團，自無進行破產程序之必要，況縱認聲請人仍得
    自訴外人鄭逸婷處取回前開355,000 元現金以供構成破產財
    團，惟以破產程序需召開債權人會議、出售資產、分配破產
    財團等通常1 年仍無法終結，則以最低之破產處理期間1 年
    計，此期間聲請人應支出之生活費用，依行政院主計處91年
    度平均每人民間消費支出調查即已達266,372 元，更遑論聲
    請人尚得負擔就學中之子女即鄭逸鳴、鄭逸婷之學費、生活
    費，則聲請人之財產於扣除上開破產管理人之報酬及本人與
    家屬之生活費用後顯已無餘額可供構成破產財團，自無法清
    償破產債權，揆諸首開說明及破產法第148 條意旨，聲請人
    聲請宣告破產即無實益，自應予以駁回。
四、依破產法第5條、民事訴訟法第95條、第78條裁定如主文。
中    華    民    國    95    年    5     月    29    日
                  民事第五庭    法  官  郭宜芳
上為正本係照原本作成。
如對本裁定抗告須於裁定送達後10日內向本院提出抗告狀。
中    華    民    國    95    年    6     月    1     日
                                書記官  劉法萱


司法院資訊處製作；財團法人民間司法改革基金會備份。
